【裁判字號】    99,訴,833
【裁判日期】    990630
【裁判案由】    偽造文書等
【裁判全文】
臺灣臺北地方法院刑事判決               99年度訴字第833號
公  訴  人  臺灣臺北地方法院檢察署檢察官
被      告  甲○○
上列被告因偽造文書等案件，經檢察官提起公訴（99年度偵字第
5789號），因被告於本院準備程序中先就被訴事實為有罪陳述，
經本院合議庭裁定適用簡式審判程序，茲判決如下：
    主  文
甲○○竊盜，處有期徒刑伍月，如易科罰金，以新臺幣壹仟元折
算壹日。又行使偽造私文書，處有期徒刑伍月，如易科罰金，以
新臺幣壹仟元折算壹日，信用卡簽帳單商店存根聯持卡人簽名欄
內偽造之「廖文霖」簽名署押壹枚沒收。應執行有期徒刑柒月，
如易科罰金，以新臺幣壹仟元折算壹日，信用卡簽帳單商店存根
聯持卡人簽名欄內偽造之「廖文霖」簽名署押壹枚沒收。
    事  實
一、甲○○意圖為自己不法所有，基於竊盜之犯意，於民國98年
    12月26日下午17時許，在臺北縣新店市碧潭附近之籃球場旁
    ，趁無人注意之際，竊取乙○○所有放置於機車上外套內之
    玉山商業銀行（下稱玉山銀行）卡號0000-0000-0000-0000
    號信用卡1張得手後，復另行起意，基於詐欺取財、行使偽
    造私文書之犯意，隨即於不詳時、地，在該信用卡背面持卡
    人簽名欄偽簽「廖文霖」之署名，用以表示「廖文霖」為信
    用卡之真正持卡人，於該等信用卡有效期限內有權使用該等
    信用卡之辨識及證明，前於同日下午17時51分許，至臺北縣
    新店市○○路22號地下2樓之大潤發量販店，購買價值新臺
    幣（下同）14,254元之金戒指1枚，持上開竊得之信用卡結
    帳，佯以其係信用卡持卡人本人，並在信用卡簽帳單存根聯
    持卡人簽名欄內，偽造「廖文霖」之簽名署押1枚後，再將
    該簽帳單商店收據聯交付該店員而行使之，使該特約商店之
    不知情店員陷於錯誤，誤認確係信用卡持卡人本人持卡消費
    ，而交付該枚金戒指予甲○○，足以生損害於大潤發量販店
    、乙○○、廖文霖及玉山銀行。嗣因乙○○接獲玉山銀行簡
    訊通知而發現其信用卡失竊被盜刷，報警循線查悉上情。
二、案經乙○○訴由臺北縣政府警察局新店分局報請臺灣臺北地
    方法院檢察署檢察官偵查起訴。
    理  由
一、程序方面：
    本件被告甲○○所犯刑法第339條第1項之詐欺取財罪、同法
    第216條、第210條之行使偽造私文書罪，均係死刑、無期徒
    刑、最輕本刑為3年以上有期徒刑以外之罪，亦非高等法院
    管轄之第一審案件，於本院準備程序進行中，被告先就上開
    被訴事實為有罪之陳述，經告知被告簡式審判程序之旨，並
    聽取檢察官及被告之意見後，本院合議庭裁定由受命法官進
    行簡式審判程序，是本件之證據調查，依刑事訴訟法第273
    條之2規定，不受同法第159條第1項、第161條之2、第161條
    之3、第163條之1及第164條至第170條規定之限制，合先敘
    明。
二、認定犯罪事所憑證據及理由：
    訊據被告甲○○固坦承有於98年12月26日下午至臺北縣碧潭
    新店市附近籃球場打球，告訴人乙○○當時也在場，於同日
    下午17時51分許，其有在告訴人所有玉山銀行卡號0000-000
    0-0000-0000號信用卡背面持卡人欄內偽造「廖文霖」之簽
    名署押1枚，並持該信用卡至大潤發量販店冒名消費付款，
    且在簽帳單商店存根聯上偽造「廖文霖」簽名署押1枚後持
    以行使交付店員，而向大潤發量販店詐得價值14,254元之金
    戒指1枚等事實，惟矢口否認竊盜犯行，辯稱該張信用卡非
    其所竊取，而係其在籃球場旁所撿到云云。經查：
  (一)就行使偽造文書、詐欺取財部分：
    此部分事實，業據被告於警詢、偵查及本院審理時坦承不諱
    ，核與告訴人乙○○於警詢、偵查及本院審理時具結證述情
    節大致相符，並有信用卡簽帳單商店存根聯影本1紙附卷可
    稽（見偵查卷第11頁）。足認被告自白與事實相符，確實有
    在告訴人所有玉山銀行信用卡背面冒簽「廖文霖」簽名署押
    ，並持該信用卡至大潤發量販店冒名消費付款，且在簽帳單
    商店存根聯上偽造「廖文霖」簽名署押1枚後持以行使交付
    店員，而向大潤發量販店詐得價值14,254元之金戒指1枚等
    事實，其行使偽造文書、詐欺取財事實均堪認定。
  (二)就竊盜部分：
    此部分事實，業據告訴人於警詢、偵查及本院審理時具結證
    述其將該張玉山銀行信用卡連同駕駛執照、行車執照及國民
    身分證一起放在透明塑膠套內，再放入外套口袋內，且該外
    套口袋開口處有魔鬼沾，其到達碧潭附近籃球場上場打球前
    ，就將外套掛在機車上，並未從口袋內取出任何物品，其打
    完球下場，至其機車旁，查看手機是否有未接來電，就看到
    玉山銀行所發刷卡簡訊，其立即從外套口袋內拿出該透明塑
    膠套查看，發現塑膠套內物品就只有該張玉山銀行信用卡不
    見了，其他物品仍在，其上場打球時，有看到被告坐在其機
    車上，其下場時，被告人已不在球場等情明確。足見告訴人
    之信用卡係遭被告竊取。且查被告於警詢時原辯稱其係於98
    年12月26日16時30分許，在籃球場旁停機車附近撿到該信用
    卡（見偵查卷第5頁）；於偵查中改稱：其係在籃球場邊、
    停摩托車的地上找到的，其撿到信用卡時，沒有其他人看到
    ，晚上蠻昏暗的等語（見偵查卷第39頁），若信用卡確實被
    告所拾獲，衡情被告就拾獲時之情狀應有相當記憶，焉會就
    拾獲時間究係下午或晚上供述先後不一？參以被告前於98年
    8月22日因竊取信用卡冒名盜刷案件，經臺灣板橋地方法院
    於98年12月29日以98年度簡字第10507號判處應執行有期徒
    刑6月在案（見偵查卷第27至28頁），而於99年4月15日檢察
    官詢問其「之前是否有犯竊盜罪是偷什麼？」，被告答稱：
    「也是撿到信用卡」等語（見偵查卷第40頁），益徵被告所
    謂撿到信用卡，實係竊取信用卡無訛。是被告所辯顯與事實
    不符，顯係卸責之詞，不足採信。被告竊盜犯行，亦堪認定
    。
三、論罪科刑理由：
  (一)核被告徒手竊取告訴人所有信用卡得手之所為，係犯刑法第
    320條第1項之竊盜罪。
  (二)按在信用卡背面簽名欄簽名，自形式上整體觀察，即足以知
    悉係表示信用卡之簽名者於信用卡有效期限內有權使用該信
    用卡之辨識及證明，並非依習慣或特約表示一定用意之證明
    ，性質上係屬刑法第210條之私文書（最高法院94年度台上
    字第2375號判決意旨參照）；另按在特約商店信用卡簽帳單
    上偽簽他人署押，係表示他人有在該特約商店消費簽帳單上
    所示事項及金額之事實，而特約商店可據以向特約銀行請款
    ，銀行再轉向該他人請款之意，是該偽造他人署押於信用卡
    簽帳單之行為，自足以生損害於他人，應成立偽造私文書罪
    （最高法院91年台上字第2550號判決意旨參照）。是核被告
    在信用卡背面持卡人欄內偽造「廖文霖」簽名署押1枚，並
    持該信用卡冒名消費付款且在簽帳單商店存根聯上偽造「廖
    文霖」簽名署押1枚後持以行使交付店員，而向大潤發量販
    店詐得財物，足以生損害於告訴人、廖文霖、大潤發量販店
    及玉山銀行之所為，係犯刑法第216條、第210條之行使偽造
    私文書罪及刑法第339條第1項之詐欺取財罪。被告偽造署押
    為偽造私文書之部分行為，其進而行使偽造私文書，偽造之
    低度行為為行使之高度行為所吸收，不另論罪。其為冒名刷
    卡消費，於信用卡背面持卡人欄及簽帳單商店存根聯持卡人
    欄內偽造「廖文霖」之簽名署押各1枚，核屬接續行為，均
    係對於行使偽造私文書之一部行為，不另論罪。被告所犯上
    開行使偽造私文書罪及詐欺取財罪，係以一行為而觸犯二罪
    名，為想像競合犯，應依刑法第55條規定，從一重之行使偽
    造私文罪處斷。又起訴書雖未敘及被告在信用卡背面持卡人
    欄內偽造「廖文霖」簽名署押之犯行，然因此部分，與經起
    訴並經本院認定有罪持信用卡冒名盜刷在信用卡簽帳單商店
    存根聯偽造「廖文霖」簽名署押後持以行使交付店員而向大
    潤發量販店詐得財物之行使偽造私文書犯行間，具有接續犯
    之實質上一罪關係，即為起訴效力所及，本院自應併予審理
    。
  (三)被告所犯上開各罪，犯意個別，行為互殊，應分論併罰，是
    被告本件係犯竊盜罪1罪、行使偽造私文書罪1罪，共2罪。
  (四)爰審酌前於98年8月間，竊取他人信用卡並冒名刷卡消費，
    犯刑法竊盜及行使偽造私文書罪，經臺灣板橋地方法院檢察
    署檢察官以98年度速偵字第1643號聲請以簡易判決處刑（嗣
    經臺灣板橋地方法院於98年12月29日以98年度簡字第10507
    號判處應執行有期徒刑6月，緩刑3年，並於99年2月1日確定
    在案），竟仍於臺灣板橋地方法院尚審理該案期間再犯本案
    各罪，犯後復虛偽否認竊盜犯行，及其犯罪動機、目的、手
    段、所獲利益、其行為對於各被害人所造成之損害程度，及
    被告於犯罪後未坦承全部犯行，態度不佳，及檢察官具體求
    刑各處有期徒刑5月，並定7至9月之應執行刑等一切情狀，
    就被告上開犯行分別量處如主文所示之刑，並定其應執行之
    刑，及諭知易科罰金之折算標準。
  (五)又該信用卡簽帳單商店存根聯已交付特約商店轉收單銀行，
    該物品非屬被告所有，故不予沒收，惟其上持卡人簽名欄內
    被告偽造之「廖文霖」簽名署押1枚，仍應依刑法第219條規
    定，於該犯罪項下宣告沒收。至未扣案之簽帳單顧客收執聯
    及信用卡1張上之偽造「廖文霖」簽名署押1枚，因該簽帳單
    顧客收執聯及信用卡於被告消費後已滅失，故該簽帳單顧客
    收執聯及信用卡上偽造之「廖文霖」簽名署押不予沒收。
據上論斷，依刑事訴訟法第273條之1第1項、第284條之1、第299
條第1項前段，刑法第216條、第210條、第320條第1項、第339條
第1項前段、第41條第1項前段、第8項、第219條、第55條、第51
條第5款，刑法施行法第1條之1第1項、第2項前段，判決如主文
。
本案經檢察官蔡甄漪到庭執行職務
中    華    民    國    99    年    6     月    30    日
                        刑事第十二庭  法  官  陳慧萍
以上正本證明與原本無異。
如不服本判決應於收受送達後10日內向本院提出上訴書狀，並應
敘述具體理由；其未敘述上訴理由者，應於上訴期間屆滿後20日
內向本院補提理由書（均須按他造當事人之人數附繕本）「切勿
逕送上級法院」。
                                      書記官  黃慧怡
中    華    民    國    99    年    6     月    30    日
附錄本案論罪科刑法條：
中華民國刑法第216條
（行使偽造變造或登載不實之文書罪）
行使第 210 條至第 215 條之文書者，依偽造、變造文書或登載
不實事項或使登載不實事項之規定處斷。
中華民國刑法第210條
（偽造變造私文書罪）
偽造、變造私文書，足以生損害於公眾或他人者，處 5 年以下
有期徒刑。
中華民國刑法第320條
（普通竊盜罪、竊佔罪）
意圖為自己或第三人不法之所有，而竊取他人之動產者，為竊盜
罪，處5  年以下有期徒刑、拘役或 5 百元以下罰金。
意圖為自己或第三人不法之利益，而竊佔他人之不動產者，依前
項之規定處斷。
前二項之未遂犯罰之。
中華民國刑法第339條
（普通詐欺罪）
意圖為自己或第三人不法之所有，以詐術使人將本人或第三人之
物交付者，處 5 年以下有期徒刑、拘役或科或併科 1 千元以下
罰金。
以前項方法得財產上不法之利益或使第三人得之者，亦同。
前二項之未遂犯罰之。

司法院資訊處製作；財團法人民間司法改革基金會備份。
